臺灣高等法院刑事裁定　　　　　　　　　　　　　　九十三年度毒抗字第四八二號
　　抗　告　人
　　即　聲請人　臺灣板橋地方法院檢察署檢察官
　　被　　　告　乙○○
右列抗告人因被告違反毒品危害防制條例案件，不服臺灣板橋地方法院中華民國九十
三年十一月二日裁定（九十三年度毒聲字第一七九七號）提起抗告，本院裁定如左：
    主  文
原裁定撤銷，發回臺灣板橋地方法院。
    理  由
一、聲請意旨略以：被告乙○○因違反毒品危害防制條例第十條第一項施用第一級毒
    品案件，經台灣板橋地方法院於民國九十年五月二十五日以九十年度毒聲字第二
    二六一號裁定應送勒戒處所觀察、勒戒，有臺灣板橋地方法院檢察署檢察官觀察
    勒戒聲請書、台灣板橋地方法院裁定書各一紙附卷可稽。茲因被告逃匿，經臺灣
    板橋地方法院檢察署通緝在案，自九十年六月十三日裁定確定通知執行之日起迄
    今已逾三年未執行，且其所犯施用毒品之罪，其成癮性、濫用性及對社會危害性
    均高，有繼續執行之必要，爰依刑法第九十九條規定，聲請為許可執行之裁定。
二、原裁定以：查本件被告前因施用第一級毒品之犯行，經台灣板橋地方法院於九十
    年五月二十五日以九十年度毒聲字第二二六一號裁定送勒戒處所觀察勒戒確定，
    因被告未到案執行，經通緝在案，已逾三年仍未執行等情，有台灣板橋地方法院
    九十年度毒聲字第二二六一號刑事裁定、臺灣板橋地方法院檢察署九十年六月二
    十六日甲○仁仁緝字第二○七五號之通緝書附卷可憑。嗣被告雖已於九十三年十
    月二十三日緝獲，然被告於前開施用毒品後，並無再行涉犯施用毒品之罪，亦有
    臺灣高等法院被告全國前案紀錄表在卷可稽。復按毒品危害防制條例所規定之觀
    察勒戒，其立法意旨在幫助施用毒品者戒毒，性質非屬懲戒行為人，而係保安處
    分，目的係在戒除行為人施用毒品身癮及心癮之措施，被告於前開施用毒品後，
    已逾三年均未再查獲有任何施用毒品之行為，顯見並無明確事實足認被告仍存有
    對毒品之依賴，則依前揭觀察勒戒之立法意旨及目的，是否仍需對被告施以觀察
    勒戒等治療之保安處分，已非無疑，況觀察勒戒係導入一療程觀念，針對受處分
    人將來之危險所為預防、矯治措施之保安處分，以達教化與治療之目的，且以行
    為人具有危險性格為前提，而被告除於三年間未再查獲有施用毒品之行為外，原
    審細究全案卷證，亦未見有證據足資證明被告尚有須施以預防矯治之毒癮治療，
    而有再令入觀察處所執行觀察勒戒之必要。是被告就施用毒品行為，是否已有戒
    除之情事，聲請人並未提出被告確有實施觀察勒戒必要之其他事證，應認聲請人
    上開之聲請尚無理由，應予駁回。
三、檢察官抗告意旨略以：按毒品危害防制條例所規定之觀察勒戒，其立法意旨在幫
    助施用毒品者戒毒，性質非屬懲罰行為人，而係保安處分，目的係在戒除行為人
    施用毒品身癮及心癮的措施，且觀察勒戒係導入一療程觀念，針對受處分人將來
    之危險所為預防、矯治措施之保安處分，以達教化與治療之目的，查被告於九十
    年四月四日為警採尿前二十六小時內某時，在不詳處所施用第一級毒品海洛因，
    前經台灣板橋地方法院以九十年度毒聲字第二二六一號裁定應送勒戒處所觀察、
    勒戒，惟被告經臺灣板橋地方法院檢察署傳拘無著，故意逃避觀察、勒戒之執行
    ，其成癮性、濫用性及對社會危害性均高，有繼續執行觀察、勒戒之必要，原審
    未及審酌，即駁回聲請，難認適法允當，請撤銷原裁定，另為適當之裁定。
四、經查：刑法第八十六條至第九十一條之保安處分，自應執行之日起經過三年未執
    行者，非得法院許可不得執行之，刑法第九十九條定有明文。又按刑法第九十九
    條之規定與刑罰時效之制度雖相近似，然其性質不同，保安處分自應執行之日起
    逾三年並不因時間之經過而歸諸消滅，惟在執行之際，須以先經法院許可之程序
    為條件，其准駁與否之標準，當以有無再予執行保安處分之必要為斷。而毒品危
    害防制條例所規定之觀察勒戒，目的在戒除行為人施用毒品身癮及心癮之措施，
    以達教化與治療之目的。被告因施用第一級毒品之犯行，經原審於九十年五月二
    十五日以九十年度毒聲字第二二六一號裁定送勒戒處所觀察勒戒確定，因被告屢
    傳未到，臺灣板橋地方法院檢察署遂於同年六月二十六日以甲○森仁緝字第○○
    二○七五號發布通緝在案，被告於通緝歸案後之警詢及偵查時均供稱其明知應入
    勒戒處所觀察、勒戒，卻未按時報到，被告顯然有意逃避觀察、勒戒之執行，其
    動機已非純正；又被告故意逃避觀察勒戒之執行，自九十年六月二十六日起至九
    十三年十月二十三日止之通緝期間，必然掩藏行蹤以規避員警之逮捕，遑論通緝
    期間內更從未向檢、警機關報到採尿送驗，亦難以被告於該通緝期間未遭警方查
    緝而逕認被告已對毒品毫無依賴性；復參以被告所施用之海洛因，係屬鴉片類毒
    品，極具依賴性成癮性，因此將之列為第一級毒品，不論在心理上或生理上都會
    對海洛因產生強烈的渴求與依賴，一旦吸食成癮，戒治困難，除非有特殊、重大
    之原因或情況，足以令施用者痛覺前非，或施用者自力尋求醫院附屬之戒治機構
    戒斷，否則實難期施用海洛因者之身癮及心癮，無端戒除。則本件被告於故意逃
    避執行而遭通緝逃亡之期間，其是否有固定之居所、有無正常之職業、有無繼續
    與有施用毒品之朋友往來、起居是否規律，及有無主動前往醫療院所尋求戒除毒
    癮，或其家中或周遭有無突然遭遇何種鉅大變故，以致被告幡然悔悟而痛下決心
    戒絕毒癮，凡此均攸關被告有無繼續執行觀察、勒戒之必要，原審就此未予詳查
    ，逕為抽象論斷而駁回檢察官之聲請，稍嫌率斷，檢察官提起抗告，雖未指摘及
    此，然原審既有如上所述之疏漏，自應由本院將原裁定撤銷，發回原審法院更為
    適當之裁定。
據上論斷，應依刑事訴訟法第四百十三條前段，裁定如主文。
中　　　華　　　民　　　國　　九十三　　年　　 十一 　　月　　 三十 　　日
                              臺灣高等法院刑事第二十四庭
                                        審判長法  官  陳　貽　男
                                              法  官  陳　憲　裕
                                              法  官  徐　世　禎
右正本證明與原本無異。
不得再抗告。
　　                                          書記官  陳　玲　憶
中　　　華　　　民　　　國　　九十三　　年　　 十一 　　月　　 三十 　　日
